【裁判字號】    89,上易,80
【裁判日期】    890322
【裁判案由】    詐欺
【裁判全文】
臺灣高等法院臺中分院刑事判決                      八十九年度上易字第八號
    上  訴  人  臺灣臺中地方法院檢察署檢察官
    被      告  丙○○
右上訴人，因被告詐欺案件，不服臺灣臺中地方法院八十八年度易字第二０二一號，
中華民國八十八年十二月一日第一審判決（起訴案號：臺灣臺中地方法院檢察署八十
八年度偵字第九一四號），提起上訴，本院判決如左：
    主  文
上訴駁回。
    理  由
一、本案經本院審理結果，認第一審判決認被告丙○○被訴詐欺之罪嫌不足，因而為
    其無罪之諭知，其認事用法並無不當，應予維持，並引用第一審判決書記載之理
    由（如附件）。且原審判決書所載告訴人陳「永」和，應係陳『水』和之誤，特
    此補正。
二、檢察官上訴意旨略以：告訴人乙○○具狀聲請上訴略稱「被告以前未曾至該店消
    費，被告並非支票借給友人李耀文，是被告親給告訴人，被告所交付之支票屆期
    前請求緩期清償，未經告訴人同意，且被告住址時常變遷，有計劃逃逸，所交付
    之支票均經退票，自係白吃白喝等語」，經核其上開聲請內容，認為有理由，因
    而提起上訴云云，固非無見。惟查告訴人乙○○於偵查中指稱「不認識被告，但
    店內有一個小姐認識他，所以我們才會收他的票」云云，並於本院八十九年一月
    二十日調查時供稱「被告第一次來消費沒帶錢，因店內會計認識他，所以才簽支
    票付帳」、「（為何第二次不收現金）因為被告又開支票不付現金，我們有向銀
    行照會戶頭裡有錢」等語，對照偵查卷內被告支票帳戶之往來明細，可見被告該
    帳戶係於八十七年七月間始遭拒絕往來，則告訴人既因店內同事之關係及有向銀
    行照會後始再三收受被告之支票四張，自難認被告上開之消費有詐欺之犯行。況
    商家對客人之付款能力應負責其查證能力，否則逕可拒絕客人之再三消費，是告
    訴人上開請求上訴之理由，難以推翻原審無罪之認定甚顯。原審綜合各項事證，
    因而為被告無罪之諭知，經核並無不合。檢察官並未提出補強證據，徒以陳詞而
    指摘原判決為不當，難認有理由，其上訴自應予駁回。
據上論結，應依刑事訴訟法第三百七十三條、第三百六十八條，判決如主文。
本案經檢察官甲○○到庭執行職務
中      華      民      國    八十九    年      三      月    二十二    日
                                  臺灣高等法院臺中分院刑事第二庭
                                        審判長法  官  陳  紀  綱
                                              法  官  陳  世  雄
                                              法  官  蔡  聰  明
右正本證明與原本無異。
不得上訴。
                                              書記官    瑞  芳
中      華      民      國     八十九     年      三      月    二十三  日
                                                                        Ｄ
台灣台中地方法院刑事判決                        八十八年度易字第二二一號
    公  訴  人  臺灣臺中地方法院檢察署檢察官
    被      告  丙○○  男  三十八歲（民國○○年○月○○○日生）
                        住台中市○○區○○路一段一二六號七樓之一
                        身分證統一編號：Ｍ一二二六五六五一號
右列被告因詐欺案件，經檢察官提起公訴（八十八年度偵字第九一四號），本院判決
如左：
    主  文
丙○○無罪。
    理  由
一、公訴意旨略以：被告丙○○明知自己無資力，亦無償債能力，竟基於意圖為自己
    不法所有之概括犯意，自八十七年五月十二日起至同年六月十五日止，連續四次
    至台中市○○路一八四號之一陳永和所經營之「夢中夢」伴唱店內大量消費，享
    受不法利益計新台幣十萬二千一百元。嗣至八十七年六月間，其簽發之台灣中小
    企業銀行支票四紙陸續退票，陳永和始知受騙。
一、公訴人認被告涉犯詐欺罪嫌，無非以告訴人陳永和之指述，且有經提示未獲付款
    之支票影本四紙暨退票理由單影本在卷，為其論據。訊據被告丙○○坦承有至告
    訴人所經營之「夢中夢」伴唱店消費、積欠消費款未為清償之事實，惟堅決否認
    有何詐欺之犯行，並辯稱係因支票借予友人李耀文使用，李耀文未如期還錢，致
    一時無力付款，支票屆期前曾請求告訴人允許緩期清償，惟告訴人不同意等語。
三、按犯罪事實應依證據認定之，無證據不得推定其犯罪事實。刑事訴訟法第一百五
    十四條定有明文。又認定不利於被告之事實，需依積極證據，茍積極證據不足為
    不利於被告事實之認定時，即應為有利於被告之認定，更不必有何有利之證據。
    再告訴人之告訴係以使被告受刑事訴追為目的，是其陳述是否與事實相符，仍應
    調查其他證據以資審認。此外，刑法第三百三十九條第一項之詐欺取財罪之成立
    ，係以意圖為自己或第三人不法所有，以詐術使人將本人或第三人之物交付為要
    件，所謂以詐術使人交付，必須被詐欺人因其詐術而陷於錯誤，若其所用方法，
    不能認為詐術，亦不致使人陷於錯誤，即不構成該罪。換言之，該罪必須行為人
    自始基於不法所有之意圖，以詐術使人交付財物，始能構成。至於民事當事人間
    ，若有未依債務本旨履行債務之情形，在一般社會經驗而言，原因非一，非必出
    於自始無意給付之詐欺犯罪一端；而刑事被告依法不負自證無罪之義務，故在別
    無積極證據之情形下，自難違反刑事訴訟法第一百五十四條之規定，以被告單純
    債務不履行之狀態，即推定被告自始有不法所有之意圖而施用詐術。經查，告訴
    人所經營之「夢中夢」伴唱店之消費付款方式，係顧客需交付現金或支票，被告
    於八十七年五月十二日至該店消費時，原係簽發本票交付該店，嗣以支票換回本
    票，其後再來消費始以簽發支票交付之方式為之，經告訴人向付款銀行查詢結果
    ，被告信用正常，而被告於其所簽發交付之第一張支票於八十七年六月十八日屆
    期前之同年六月十五日左右，曾前去商請告訴人暫勿提示支票等情，業據告訴人
    於本院審理中指陳甚詳，依告訴人上開所述，被告至該店消費而以簽發支票之方
    式支付消費款，與告訴人經營「夢中夢」向來供人消費付款之方式，並無異常之
    處；而被告於前往消費時，銀行往來信用正常，被告開設於台灣中小企業銀行松
    南分行之第三○一五○號支票存款帳戶係於八十七年七月二十四日始遭往來銀行
    列為拒絕往來戶，除據告訴人指陳明確外，復有台灣中小企業銀行松南分行八十
    八年一月十八日八八松南字第○○一三三號函送之被告支票存款帳戶開戶資料及
    支票存款對帳單在卷可稽，被告於前往告訴人所經營之「夢中夢」伴唱店消費時
    ，往來信用既尚屬正常，足見被告並非欠缺支付能力之人，則被告於前往告訴人
    所經營之伴唱店消費時，於被告之主觀上是否即確有為自己不法所有之意圖，已
    頗滋疑，況被告於其所交付告訴人之支票屆期前，即主動前往告知告訴人一時無
    力付款，並商請告訴人暫不提示支票，允其緩其清償，如被告主觀上確有為自己
    不法所有之意圖，則被告一走了之即可，應無主動前往商請告訴人允其緩期清償
    之理，從而，本件應係單純民事債務不履行之糾紛，要不得僅因被告所簽發交付
    之支票嗣經提示未獲付款，即逕行推定被告涉有詐欺犯行，揆諸前開說明，委屬
    明灼。此外，復查無其他積極事證足資證明被告有公訴意旨所指之犯行，應為被
    告無罪之諭知。
據上論斷，應依刑事訴訟法第三百零一條第一項，判決如主文。
中        華        民        國    八十八    年    十二    月    一    日
                                臺灣臺中地方法院刑事第二庭
                                    法  官  呂麗玉
右正本證明與原本無異。
如不服本判決，應於判決送達後十日內向本院提出上訴狀，上訴於臺灣高等法院臺中
分院( 須附繕本 )。
                                    書記官
中        華        民        國    八十八    年    十二    月    三    日


司法院資訊處製作；財團法人民間司法改革基金會備份。
